【裁判字號】    90,易,145
【裁判日期】    901205
【裁判案由】    詐欺
【裁判全文】
臺灣高雄地方法院刑事判決                            九十年度易字第一四五號
    公  訴  人  臺灣高雄地方法院檢察署檢察官
    被      告  甲○○
               原名黃明福）.
    選任辯護人  蔡勝一
右列被告因詐欺案件，經檢察官提起公訴（八十九年度偵字第一二八七Ｏ號），本院
判決如左：
    主  文
甲○○無罪。
    理  由
一、公訴意旨係以：被告黃明福意圖為自己不法之所有，於民國八十九年三月二十九
    日，向告訴人乙○○佯稱：擬出售一台保時捷９１１、三千二百ＣＣ、一九八八
    年份車等語，使乙○○誤信為真實，而陷於錯誤下與被告訂約，約定總價金新台
    幣（下同）五十五萬元，至同年五月十三日止，告訴人共已交付定金四十萬元，
    詎被告並未依約於同年五月三十日交車，迭經告訴人催促均未履行，甚且表明無
    法交車，於告訴人要求退款時竟拒絕還款，告訴人至此始知受騙，因認被告已涉
    犯有刑法第三百三十九條第一項之詐欺取財罪嫌。
二、惟按犯罪事實應依證據認定之，無證據不得推定其犯罪事實，刑事訴訟法第一百
    五十四條定有明文。又刑法第三百三十九條第一項詐欺取財罪之成立，必須行為
    人主觀上有為自己或第三人不法所有之意圖，且有詐欺之故意，始能成立，苟行
    為人欠缺此意圖或故意，即難以該罪相繩，是該罪之成立，必須行為人自始基於
    不法所有之意圖始可，而未依債務本旨履行給付之情形，在一般社會經驗上其合
    理原因非只一端，其或因不可歸責之事由無法給付，或因財產、信用狀況緊縮而
    無力給付，甚至債之關係成立後，始行惡意遲延給付，俱有可能，是尚難僅以單
    純債務不履行之狀態，即認定行為人自始具有詐欺之意圖。
三、本件訊據被告甲○○固坦承有於右揭時地與告訴人乙○○簽發前揭買賣契約書，
    並已收受告訴人所交付定金四十萬元之事實，惟堅決否認有何右揭詐欺取財犯行
    ，辯稱：係因在交車期限前，告訴人告知想換另一部車款較新，不用整理即可交
    車之保時捷轎車，總價金為七十八萬元，由於告訴人無法付清全部價款，要求簽
    發二、三個月期限之支票抵付，但被告並不同意，要求必須以現金交付始答應換
    車，嗣後被告又與告訴人協議更換四、五台車，並有讓告訴人看見車輛，故係因
    告訴人資金不夠且要求變更車輛，被告始無法交車，被告自始即無詐欺之故意等
    語。公訴人認被告涉犯有詐欺罪嫌，係以告訴人於偵查中之指訴，及卷附之告訴
    人所提出買賣契約書影本一紙為證，且被告與告訴人訂約出售車子，未能於約定
    期限履行，本應將車款返還告訴人即可，竟於告訴人多次催討仍拒絕履行，且本
    件買賣告訴人自始至終均未得見買賣之標的物，足認被告自始即存有詐欺之不法
    所有意圖，為其認定依據。惟查，被告前揭辯稱：在交車期限前，告訴人想另換
    一部新車，告訴人要求簽發支票抵付，被告並不同意，嗣後被告並與告訴人協議
    更換四、五台車等情，核與告訴人於本院審理中指稱：「當時我確實不夠錢買車
    ‧‧‧（是否協議更換四、五台車？）有，更換過程有看到車子‧‧‧我請求退
    錢，被告說車子已組裝，零件也已經買了，所以不願意退‧‧‧在五月三十日前
    我有看到那部保時捷車子外殼，後來又換了二、三部車，因價格太高我並不同意
    ，八十九年八、九月間被告有要求換另一部保時捷價格七十幾萬元，我要求一半
    付現，一半開票，但被告不答應，後來沒談成。」等語大致相符（分見本院卷九
    十年二月十五日訊問筆錄、九十年三月一日訊問筆錄及九十年十一月二十一日審
    判筆錄），雖二人就該部七十八萬元之保時捷車輛所更換之時間，被告供稱係於
    九十年五月三十日前，告訴人則稱：係於八十九年八、九月間，有不相符之處，
    惟雙方確有協議欲更換該部車輛之事實，應可認定，是被告前揭辯稱：告訴人有
    資金不夠且要求變更車輛之事實，應堪採信。而本院審酌告訴人於定立契約當時
    ，已有看見約定車輛之外殼，並非完全不存在，且告訴人僅交付四十萬元之定金
    ，並未付清車輛之價款，縱交車之履行期限到期，被告本已可主張同時履行抗辯
    而拒絕交車，況嗣後被告亦與告訴人協商欲更換車輛達四、五部之多，顯見被告
    並非於訂立契約且未依約定交車後即置之不理，被告仍有與告訴人協議解決雙方
    之交易問題，是綜上所述，被告顯係因告訴人無法付清價金，且嗣後雙方因更換
    車輛之問題，致被告無法交車，本件應僅係被告與告訴人雙方因買賣車輛而債務
    不履行之民事糾紛，難認被告於訂立契約之時即有詐欺之故意，參諸前揭法條規
    定及說明，自不能僅憑被告於交車期限已至而未依約交車，且嗣後不願還款，即
    遽認被告自始即有詐欺之意圖。此外，復查無其他積極證據足認被告有公訴人所
    指詐欺取財犯行，顯不能證明被告犯罪，依法應諭知被告無罪之判決。
四、檢察官另以八十九年度偵字第二一九八三號、九十年度偵字第三一五九號及九十
    年度偵字第一一Ｏ九八號等被告涉犯詐欺取財罪嫌案件，認與本案有連續犯之裁
    判上一罪關係而移送本院併辦，惟前述公訴人起訴部分，本院已諭知無罪，是前
    揭檢察官移送併辦部分，本院已無從併予審理，均應退回由檢察官另行處理，併
    此敘明。
據上論斷，應依刑事訴訟法第三百零一條第一項，判決如主文。
本案經檢察官李延輝到庭執行職務。
中      華      民      國      九十      年      十二    月     五    日
                                  臺灣高雄地方法院刑事第三庭
                                          審判長法  官     涂  裕  斗
                                                法  官     柯  彩  燕
                                                法  官     呂  憲  雄
右正本證明與原本無異。
如不服本判決，應於判決送達後十日內，向本院提出上訴狀。
                                                書記官     許  麗  珠
中      華      民      國      九十      年      十二    月     五    日


司法院資訊處製作；財團法人民間司法改革基金會備份。
